【裁判字號】    89,再,192
【裁判日期】    891213
【裁判案由】    損害賠償
【裁判全文】
臺灣高等法院花蓮分院民事判決  八十九年度再字第一九二號
      再  審原告  甲○○
      再  審被告  乙○○
右當事人間因八十九年度上易字第二一三號妨害婚姻案件，經提起附帶民事訴訟，請
求損害賠償事件，再審原告對於中華民國八十九年十月三日八十九年度附民字第二三
號本院確定判決，提起再審之訴，本院判決如左：
      主  文
再審之訴駁回。
再審訴訟費用由再審原告負擔。
      理  由
一查再審之訴，必須主張原確定判決有民事訴訟法第四百九十六條或第四百九十七條
  所定之情形，始為合法。又再審之訴顯無再審理由，得不經言詞辯論，以判決駁回
  之。
二本件再審理由以：「本院上開確定判決以再審被告依民法第一百八十四條第一項後
  段及第一百九十五條判決再審原告應賠償再審被告新台幣( 下同 )一百萬元，然再
  審被告與其妻盧芝蓉( 下稱盧女 )感情不佳，乃再審被告生活不儉而有外遇並要求
  盧女離婚，盧女不同意，足見再審被告與其妻盧女婚姻關係早已破裂，再審原告於
  民國( 下同 )八十七年九月十五日與盧女發生性關係後，再審被告即與盧女離婚，
  又另交女友，再審被告自不得再向再審原告，請求非財產上損害賠償。另本院所為
  之再審原告與盧女通姦之刑事確定判決之前於八十七年七月二十一日再審被告與盧
  女曾因此事調解成立放棄民事請求有調解書可稽，再審被告自不得再提起本件刑事
  附帶民事訴訟，請求賠償」云云。然查：本案刑事判決認定再審原告與盧女共犯妨
  害家庭時間係自八十五年至八十九年三、四月間，自不受上開調解書內容之拘束。
三又再審理由稱：因再審被告先對盧女不忠，又有外遇，自難因再審原告與盧女發生
  性關係而謂有精神上損害，原確定判決未審酌上述情形而有適用法規顯有錯誤之情
  形存在云云，惟查：民事訴訟法第四百九十六條第一項第一款所謂「適用法規顯有
  錯誤」並不包含事實認定有誤，再審原告所陳述之上述再審理由，並未具體指明本
  院上開確定判決究係如何適用法條有誤，而僅泛指再審被告並無「非財產上損害」
  情形存在云云，自難符合該款之再審要件。
四另再審理由謂本院上述妨害家庭之刑事確定判決認定再審原告與盧女通姦，再審被
  告所提附帶民事訴訟，該項確定判決未審酌再審被告因先有外遇而有過失，核與民
  法第一千零五十六條第二項規定不合，自不得請求損害賠償，原確定附帶民事訴訟
  判決有重要證據漏未審酌云云。然查再審被告係依民法第一百九十五條、第一百八
  十四條請求損害賠償，核與民法第一千零五十六條第二項規定無涉，再本院刑事確
  定判決係以再審原告與盧女之通話紀錄及盧女之證言為判決有罪之依據，此乃法院
  依法採證職權上正當行使，不容再審原告恣意指摘而泛言有重要證據漏未審酌或適
  用法規錯誤之情形存在。
五綜上所述，本件原審之訴顯無再審理由，應予駁回。並不經言詞辯論為之。
據上論結，依刑事訴訟法第五百十二條、民事訴訟法第五百零二條第二項、第七十八
條，判決如主文。
中      華      民      國    八十九    年     十二     月    十三      日
                                  審判長法官  吳  鴻  章
                                        法官  林  德  盛
                                        法官  黃  永  祥
右為正本證明與原本無異。
本件不得上訴。
                                  法院書記官  陳  有  信
中      華      民      國    八十九    年     十二     月    十三      日


司法院資訊處製作；財團法人民間司法改革基金會備份。
